
---
title: "Ejercicio 3 de estimación y contrastes multivariantes"
subtitle: "23217- Análisis de Datos para el GMAT"
date: today
format:
  html:
    theme: lumen
    toc: true
    toc-depth: 3
Rendering:
    embed-resources: true
editor: 
  markdown: 
    wrap: 72
---

```{r setup, include=FALSE}
knitr::opts_chunk$set(echo = TRUE, warning = FALSE, message = FALSE)
```


## Problema 3

Una clínica está realizando un estudio para evaluar la eficacia de un
nuevo tratamiento médico para reducir la presión arterial. Se selecciona
una muestra de $n = 10$ pacientes y se mide la disminución de la presión
arterial (en mmHg) después de aplicar el tratamiento. El cambio en la
presión arterial se modela mediante una distribución normal con media
$\mu$ y varianza $\sigma^2$.

Las disminuciones observadas en la presión arterial de los pacientes son
las siguientes (en mmHg):

| Paciente | Disminución (Y) |
|----------|-----------------|
| 1        | 12              |
| 2        | 8               |
| 3        | 10              |
| 4        | 15              |
| 5        | 7               |
| 6        | 9               |
| 7        | 14              |
| 8        | 11              |
| 9        | 13              |
| 10       | 6               |

Se asume que los datos provienen de una distribución normal
$Y_i \sim N(\mu, \sigma^2)$.

Primero crearemos un vector con los datos recogidos en la variable $Y$.

```{r}
Y = c(12, 8, 10, 15, 7, 9, 14, 11, 13, 6)
```

(a) ¿Cuáles son las estimaciones de máxima verosimilitud para $\mu$ y
    $\sigma^2$ en este modelo?

En los apuntes tenemos que los estimadores de máxima verosimilitud para
$\mu = \bar{Y}$ y para $\sigma^2 = S^2$ que en nuestro caso es
$\frac{1}{n}\sum_{i=1}^n(Y_i-\bar{Y})^2$. Calculemoslas:

```{r}
media = mean(Y)
n = 10
vector_centrado = (Y-media)^2
var = 1/n * sum(vector_centrado)
```

Asi, los estimadores de máxima verosimilitud son `r media` mmHg y
`r var` mmHg$^2$ para la media y la varianza respectivamente.

(b) Calcula la matriz de información de Fisher para los parámetros $\mu$
    y $\sigma^2$ en este modelo e interpreta los resultados.

Consideremos una muestra de tamaño $n = 10$ proveniente de una
distribución normal con media $\mu$ y varianza $\sigma^2$. La función de
densidad de cada observación es:

$$
f(y_i; \mu, \sigma^2) = \frac{1}{\sqrt{2\pi\sigma^2}} \exp\left(-\frac{(y_i - \mu)^2}{2\sigma^2}\right)
$$

Por lo tanto, la función de verosimilitud para la muestra completa es:

$$
L(y, \mu, \sigma^2) = \prod_{i=1}^{10} \frac{1}{\sqrt{2\pi\sigma^2}} \exp\left(-\frac{(y_i - \mu)^2}{2\sigma^2}\right)
$$

Simplificando:

$$
L(y, \mu, \sigma^2) = \left(\frac{1}{\sqrt{2\pi\sigma^2}}\right)^{10} \exp\left(-\frac{1}{2\sigma^2}\sum_{i=1}^{10}(y_i - \mu)^2\right)
$$

Tomando logaritmos, obtenemos la log-verosimilitud:

$$
\log L(y, \mu, \sigma^2) = -5\log(2\pi\sigma^2) - \frac{1}{2\sigma^2}\sum_{i=1}^{10}(y_i - \mu)^2
$$

Derivamos respecto a los parámetros.

La derivada respecto a $\mu$ es:

$$
U_{\mu} = \frac{\partial \log L}{\partial \mu} = \frac{1}{\sigma^2}\sum_{i=1}^{10}(y_i - \mu)
$$

La derivada respecto a $\sigma^2$ es:

$$
U_{\sigma^2} = \frac{\partial \log L}{\partial \sigma^2} = -\frac{10}{2\sigma^2} + \frac{1}{2\sigma^4}\sum_{i=1}^{10}(y_i - \mu)^2
$$

Calculamos ahora las segundas derivadas necesarias para construir la
matriz de información de Fisher:

$$
U_{\mu\mu} = \frac{\partial^2 \log L}{\partial \mu^2} = -\frac{10}{\sigma^2}
$$

$$
U_{\mu\sigma^2} = \frac{\partial^2 \log L}{\partial \mu \, \partial \sigma^2} = \frac{1}{\sigma^4}\sum_{i=1}^{10}(y_i - \mu)
$$

$$
U_{\sigma^2\sigma^2} = \frac{\partial^2 \log L}{\partial (\sigma^2)^2} = \frac{5}{\sigma^4} - \frac{1}{\sigma^6}\sum_{i=1}^{10}(y_i - \mu)^2
$$

Bajo ciertas condiciones de regularidad, la matriz de información de
Fisher se define como el valor esperado negativo de la matriz Hessiana
de la log-verosimilitud:

$$
F(\mu, \sigma^2) =
\begin{pmatrix}
 -E(U_{\mu\mu}) & -E(U_{\mu\sigma^2}) \\
 -E(U_{\mu\sigma^2}) & -E(U_{\sigma^2\sigma^2})
\end{pmatrix}
$$

Sabemos que $E(Y_i - \mu) =E(Y_i)-\mu=  0$ y que
$\frac{1}{\sigma^2}\sum_{i=1}^{n}(Y_i - \mu)^2 \sim \chi^2_n$, por lo
que:

$$
-E(U_{\mu\mu}) = \frac{10}{\sigma^2}, \quad -E(U_{\mu\sigma^2}) = 0, \quad -E(U_{\sigma^2\sigma^2}) = \frac{5}{\sigma^4}
$$

Por lo tanto, la matriz de información de Fisher será en nuestro caso

$$
F(\mu, \sigma^2) =
\begin{pmatrix}
1.212121& 0 \\
0 & 0.07346189
\end{pmatrix}
$$

El primer valor de la diagonal es $\frac{n}{\sigma^2}$ por lo tanto
cuantas más muestras tengamos y cuanto más concentrados estén los datos
($\sigma^2$ más pequeña), más información tendremos sobre la media. 

El último valor de la diagonal es $\frac{n}{2\sigma^4}$. De la misma
manera que con la media cuantos más datos, mas información tendemos y
cuanto mayor sea $\sigma^2$ más difícil será estimar la varianza.

En nuestro caso podemos ver que tenemos más información sobre la media
que sobre la varianza.

Los valores fuera de la diagonal miden la relación entre los dos
parámetros, es decir como la información de uno afecta al otro. En
nuestro caso es 0, por lo tanto tener más información o menos
información sobre la media no nos afecta a la estimación de la varianza
y viceversa.\\

